【裁判字號】    92,交訴,97
【裁判日期】    920730
【裁判案由】    公共危險等
【裁判全文】
臺灣高雄地方法院刑事判決                          九十二年度交訴字第九七號
    公  訴  人  臺灣高雄地方法院檢察署檢察官
    被      告  丁○○
    選任辯護人  謝嘉順律師
右列被告因公共危險等案件，經檢察官提起公訴（九十二年度偵字第三二五八號），
本院判決如左：
    主  文
丁○○因過失傷害人，處有期徒刑貳月；又駕駛動力交通工具肇事，致人受傷而逃逸
，處有期徒刑柒月。應執行有期徒刑捌月。
    事  實
一、丁○○係考領有適當駕駛執照之人，前於民國七十九年間因擄人勒贖、竊盜及麻
    醉藥品管理條例等案件，分別經法院判處無期徒刑、八月及七月，並合併定應執
    行刑無期徒刑確定，於七十九年九月二十一日入監執行，甫於九十一年十月二十
    九日假釋出監。猶不知悔悟，於九十一年十二月二十六日晚間，至乙○○女友丙○○位於高雄市○鎮區○○路二二二巷十八號住處，與丙○○聊天並共處一室過
    夜，旋於翌日即同年十二月二十七日中午近十二時許，適逢乙○○至丙○○前開
    住處而發覺渠等二人共處一夜上情，遂引起乙○○不滿，進而於當日下午出手毆
    打丙○○，造成丙○○頭部等處受有傷害，經丙○○與丁○○聯繫後，遂由丁○○駕駛ＹＫ－七二○六號自小客車（涂勝桂所有），並於右前座搭載丙○○前往
    醫院就醫診治並欲前往高雄縣警察局五甲路派出所報案，旋於同日晚間八時許，
    丁○○駕駛前開自小客車搭載丙○○，沿高雄縣鳳山市○○○路由南往北（起訴
    書誤植為由北往南）行駛方向時，適有乙○○得悉上情而騎乘車牌號碼ＭＺ五－
    四八○號重型機車，從後追趕欲加以攔阻，兩車遂於上開路段發生追逐，詎丁○○明知是時係雨天夜間，二車相互追逐時隨時有造成他方行車擦撞危險，且於行
    進時，應注意車前一切狀況，隨時採取必要之安全措施，而依當時情形並無不能
    注意之情事，竟疏未注意，貿然前駛又未注意車前狀況，致所駕前開自小客車右
    前方保險桿擦撞同未注意行車安全之乙○○所騎乘之前開重機車後尾車燈部位，
    造成乙○○人車倒地並受有右脛骨粉碎性骨折之傷害，丁○○於肇事後，經丙○○提醒業已肇生事端竟未停車查看乙○○傷勢及為緊急救護，反基於肇事逃逸之
    犯意，急速駛離現場逃逸，嗣經路人見狀，記下丁○○前開所駕自小客車車牌號
    碼並將乙○○緊急送醫處理後，始知上情。
二、案經被害人李語訴由高雄縣警察局鳳山分局報請臺灣高雄地方法院檢察署檢察官
    偵查起訴。
    理  由
一、訊據被告丁○○固不諱言考領有適當駕駛執照，且有於九十一年十二月二十六日
    晚間，至乙○○女友丙○○位於高雄市○鎮區○○路二二二巷十八號住處，與丙○○聊天並共處一室過夜，旋於翌日即同年十二月二十七日中午近十二時許，適
    逢乙○○至丙○○前開住處而發覺渠等二人共處一夜上情，致引起乙○○不滿進
    而出手毆打丙○○，造成丙○○頭部等處受有傷害，經丙○○與之聯繫後，遂駕
    駛上開自小客車搭載丙○○就醫診治並至派出所報案，旋於同日晚間八時許，在
    高雄縣鳳山市○○○路路段，適有乙○○得悉上情而騎乘機車欲加以攔阻並發生
    追逐等情，惟矢口否認有過失傷害及肇事逃逸等犯行，並辯稱：伊當時搭載丙○○急著要擺脫乙○○，只有往前行駛，並無任何擦撞到乙○○機車行為，並無所
    謂肇事逃逸情事云云。
二、經查：
（一）被告前與證人丙○○間共處一室過夜，造成乙○○不滿，雙方遂於上開路段分
      別駕車及騎乘機車相互追逐等節，除據被告供承不諱外，核與告訴人乙○○及
      證人丙○○迭於警訊、偵查及本院審理時證述綦詳，參諸證人丙○○迭於偵查
      及本院審理時結證稱：當時其坐在丁○○所駕之自小客車右前方，而乙○○騎
      乘機車於該自小客車右側，並幾度伸手至自小客車內欲將其拉下車，但並未拉
      到，隨後告訴人乙○○將機車加速至被告右前方時，有聽到車子撞擊聲音，當
      時便立刻詢問被告丁○○為何撞到乙○○，但被告當時未加理會就加速離開等
      語（見九十年度偵字第三二五八號卷第十一頁、本院九十二年六月十八日、七
      月十六日訊問筆錄），參以證人丙○○固為告訴人乙○○女友，然案發是時其
      甫受乙○○毆打而遍體麟傷，並由丁○○協助就醫，而渠等間復為熟識朋友，
      是而證人上開證言自無坦護一方之理，酌以證人即現場處理警員甲○○亦於本
      院審理時結證稱：「（當時案發情形如何？）答：案發當時我是據報先到現場
      ，我到現場時已經有派出所警員在現場處理，當時由派出所警員直接告訴我肇
      事車輛的車號，當時派出所警員提供給我兩個車牌號碼（按該兩個車牌號碼分
      別係ＹＫ－七二八五號及ＹＫ－二七○六號），接下來我就在現場測繪草圖，
      然後對傷者乙○○作酒精測試」、「（問：對於傷者乙○○部分如何處理？）
      答：對乙○○我到現場時他已經送醫院，我當晚立刻到惠德醫院問他，我立刻
      問他肇事者的車牌號碼是幾號，當時他說他不知道車牌號碼幾號，也不曉得發
      生當時是誰撞他，我當時是先作初步訪談，作酒精測試，沒有製作筆錄」等語
      ，並有高雄縣警察局員警工作紀錄簿影本、道路交通事故調查報告表、現場照
      片四張（見警卷照片編號一至四號）及重仁骨科醫院九十二年一月七日告訴人
      乙○○診斷證明書各一份在卷在卷可稽，顯見告訴人確因上開事故而受有傷害
      ，且員警於案發是時到達現場時，告訴人並未刻意告知員警被告所駕車輛之實
      際車牌號碼，反係員警經由他途得知被告所駕車輛可能為肇事車輛等情，堪可
      認定。
（二）徵諸證人甲○○及戊○○於本院審理時另結證稱：被告於案發後即同年十二月
      二十九日，自行駕車隨同丙○○一併至警局隊部，陳述該車於十二月二十七日
      有在五甲路肇事要求備案，而被告當時開車前來，被害人又尚在醫院，當時也
      沒充足證據係被告所為，所以未製作筆錄，但是當時有主動對被告所駕車輛進
      行蒐證，經我們檢視結果，被告所駕車輛右前保險桿下方及右後視鏡有撞擊痕
      跡等語（見九十二年九十二年七月十六日筆錄），而本院依職權檢視卷附被告
      所駕車輛照片，該車右前方保險桿下方及後視鏡等處，確實有擦撞痕跡（見警
      卷照片編號五至十二號），核與證人甲○○、戊○○及丙○○上開所證大致相
      符，益徵證人丙○○上開證述非虛，足見被告是時應有擦撞到乙○○上開機車
      並擅行逃逸之事實。
（三）按汽車行駛時，駕駛人應注意車前狀況，並隨時採取必要之安全措施，此道路
      交通安全規則第九十四條第三項定有明文，本案被告與告訴人平行追逐是時，
      明知是時係雨天夜間，二車相互追逐時隨時有造成他方行車擦撞危險，且於行
      進時，應注意車前一切狀況，隨時採取必要之安全措施，而被告係考領有適當
      駕駛執照之人，此有駕駛執照影本一份在卷可資，而依當時情形並無不能注意
      之情事，竟疏未注意，貿然前駛又未注意車前狀況，致所駕前開自小客車右前
      方保險桿擦撞由乙○○所駕駛之前開重機車後尾車燈部位，造成乙○○人車倒
      地並右脛骨粉碎性骨折之傷害，其駕駛行為顯有過失，且該過失行為與告訴人
      之傷害間，亦顯有相當因果關係。另被告明知其駕車肇事致告訴人受傷倒地，
      竟未停車查看或救護，即驅車離去，其有肇事逃逸之行為，甚為明確，被告過
      失傷害及肇事逃逸之犯行均堪以認定。
（四）公訴人認被告是時係故意駕車自後追撞乙○○車輛，造成乙○○受有上開傷害
      等節，無非係以告訴人之指述、證人丙○○於警訊及偵查時之證言、被告於發
      送予乙○○之行動電話簡訊：「你如果有考慮我的名譽，我還準備給你錢，現
      在我一毛錢也不給，若害我被起訴，你連後悔的機會都沒有」等內容，及證人
      吳敏誠證述確認被告曾與告訴人欲行和解等為其認定依據，然被告發送予告訴
      人行動電話之簡訊內容及證人吳敏誠證述之和解事宜等節，充其量僅係被告於
      肇事後所為之處理手段，是否足以確認被告當時有故意追撞情事，尚有可議。
      而告訴人於騎乘機車是時，與被告互有追逐情事，此為雙方所不爭執事項，從
      而告訴人騎乘機車於被告上開自小客車右前方被撞一節，固見前揭說明，惟被
      告究係出於故意所為亦或過失所致，告訴人衡無知悉之理，是而其指述認被告
      故意追撞一節，顯係單純臆測之詞，尚無足採為不利被告事實之認定。
（五）承上說明，審諸證人丙○○先於本院初審時證稱：「：：，我在醫院的時候我
      打電話給我兒子，要我兒子拿健保卡給我，隨後乙○○要到我家找我，我兒子
      跟他說我要到派出所報案，所以乙○○就騎機車到派出所找我要我搭他的機車
      回去，當時我因為害怕，而且被告也要我不要搭他的車，所以我就不敢下車，
      於是被告就繼續開載我離開，乙○○就隨後追趕，後來乙○○的機車開到被告
      前面時，乙○○的機車一直在旁邊追趕，所以我也不敢抬頭看他們，後來我感
      覺到車子有撞到東西的聲音，頭抬起來的時候看到乙○○的機車已經滑倒，然
      後我就問被告說怎麼會這樣，結果被告沒有講話就繼續開車離開，：：」云云
      （見本院九十二年六月十八日訊問筆錄），嗣又於改陳稱：「當時我坐在被告
      的車上往鳳山方向行進，告訴人確實有伸手入車內要拉我，我當時是有感覺到
      被告的車子故意往右邊移動，撞到告訴人後再拉回來」云云（見本院九十二年
      七月十六日訊問筆錄），證人丙○○對於被告駕車當時是否有故意右移追撞告
      訴人機車一節，不僅前後證述不一，所為故意追撞之相關證言己難採信，且被
      告是否有故意追撞情事，依證人丙○○所處情況及相關位置，充其量僅係證人
      單方臆測之詞，而依被告與告訴人間前開爭執恩怨，甚且雙方有平行追逐拉扯
      情事，苟若被告當時因上開爭執而有故意追撞情事，以被告所駕自小客車車體
      、速度、方向及被告是時可能之情緒，理應造成告訴人機車更大毀損情狀，然
      本院依職權觀諸卷附告訴人機車車損照片，除機車右後方車體有擦地磨損痕跡
      外，右後車尾部分並未見有明顯損害，此亦經證人甲○○於本院審理時結證無
      訛，此與一般故意追撞常理未合，是而本諸「罪疑惟輕」之基本法理，本院認
      被告是時應僅係過失造成告訴人有人車倒地及受傷情事，本件被告罪證明確，
      犯行洵堪認定，應依法論科。
（六）另告訴人乙○○於案發是時，亦明知係雨天夜間，二車相互追逐隨時有造成他
      方行車擦撞危險，且於行進時，同應注意車前一切狀況，隨時採取必要之安全
      措施，而依當時情形並無不能注意之情事，竟疏未注意，貿然前駛致所騎機車
      與被告前開自小客車右前方保險桿發生擦撞，造成乙○○人車倒地並受有右脛
      骨粉碎性骨折之傷害，足認告訴人就本件車禍事端之發生，亦與有相當過失，
      堪可認定，併此敘明。
二、核被告所為，係犯刑法第一百八十五條之四之肇事逃逸罪，及同法第二百八十四
    條第一項前段之過失傷害罪。公訴人認被告上開所為係犯同法第二百七十七條第
    一項之故意傷害罪嫌，然被告是時並無追撞故意，業如前述說明，是而公訴人此
    部分之認定容有誤會，惟本案社會基本事實既屬同一，本院自得併予審究，並依
    職權變更起訴法條。被告所犯過失傷害罪、肇事逃逸罪二罪間，犯意各別，行為
    互殊，應分論併罰。爰審酌被告因一時疏失肇生事故，竟起意逃逸，置被害人於
    不顧，顯然漠視他人生命安全，且未賠償告訴人所受損害，衡以被告係起因顧開
    恩怨爭執，且當時係為協助證人丙○○就醫及脫離告訴人乙○○毆打，且本案事
    端之發生，乙○○亦同有相當過失，及其為犯後未坦承犯行等一切情狀，酌情量
    處如主文所示之刑，並定其應執行刑，以為懲儆。
三、告訴意旨另謂：被告丁○○於同年十二月二十七日晚間八時許，駕駛前開自小客
    車搭載丙○○，沿高雄縣鳳山市○○○路由南往北方向時，故意自後追撞乙○○
    前開重型機車後車尾，造成該車受有損害，因認被告另涉犯刑法等三百五十四條
    之毀損罪嫌云云，此部分雖未見公訴人起訴論列，然告訴人既經合法告訴，而據
    告訴人前開指訴亦認被告此部分犯行與起訴部分有相像競合犯之裁判上一罪關係
    ，本院自得併予斟酌。然查，被告是時係因過失而造成告訴人人車倒地等情，業
    見前述說明，而本罪並無處罰過失犯明文，是而本院無從據以論罪，惟此部分與
    前開起訴之過失傷害罪部分既有想像競合犯之裁判上一罪關係，爰不另為無罪之
    諭知，併此敘明。
據上論斷，應依刑事訴訟法第二百九十九條第一項前段、第三百條，刑法第一百八十
五條之四、第二百八十四條第一項前段、第四十七條、第五十一條第五款，罰金罰鍰
提高標準條例第一條前段，判決如主文。
本案經檢察官陳俊宏到庭執行職務。
中      華      民      國      九十二      年    七    月      三十    日
                                  臺灣高雄地方法院刑事第六庭
                                      法  官  邱基峻
右正本證明與原本無異。
如不服本判決，應於判決送達後十日內，向本院提出上訴狀。
                                      書記官  顏平國
中    華    民    國      九十二      年      七      月      三十      日
附錄論罪法條：
刑法第二百八十四條第一項、第一百八十五條之四


司法院資訊處製作；財團法人民間司法改革基金會備份。
